臺灣臺中地方法院刑事判決
111年度訴字第1041號
公  訴  人  臺灣臺中地方檢察署檢察官
被      告  詹欣憲



上列被告因詐欺案件，經檢察官提起公訴（111年度偵字第1754
、11246號）及移送併辦（111年度偵字第13276號），被告於準
備程序中就被訴事實為有罪之陳述，經告知簡式審判程序之旨，
並聽取公訴人、被告之意見後，經本院合議庭裁定由受命法官獨
任進行簡式審判程序，判決如下：
    主    文
詹欣憲犯詐欺取財罪，處拘役參拾日，如易科罰金，以新臺幣壹
仟元折算壹日；未扣案之犯罪所得新臺幣伍佰元沒收，於全部或
一部不能沒收或不宜執行沒收時，追徵其價額。又犯以網際網路
對公眾散布而詐欺取財罪，處有期徒刑捌月；未扣案之犯罪所得
新臺幣伍佰元沒收，於全部或一部不能沒收或不宜執行沒收時，
追徵其價額。
    犯罪事實及理由
一、本案被告詹欣憲所犯者均為刑事訴訟法第273 條之1第1項所
    定死刑、無期徒刑、最輕本刑為3 年以上有期徒刑以外之罪
    ，且非高等法院管轄之第一審案件，而被告就被訴事實為有
    罪之陳述，經告知簡式審判程序之旨，並聽取被告及檢察官
    之意見後，本院合議庭裁定由受命法官獨任改行簡式審判程
    序，是本案之證據調查，依刑事訴訟法第273 條之2 規定，
    不受同法第159 條第1項、第161條之2、第161 條之3、第16
    3條之1及第164條至第170條等規定之限制，合先敘明。
二、本案犯罪事實及證據，除以下事項予以補充或更正外，其餘
    均引用檢察官起訴書及移送併辦意旨書之記載（如附件）：
  ㈠起訴書犯罪事實欄一㈠及移送併辦意旨書犯罪事實一之記載，
    應更正為：詹欣憲明知其無販售國旅券（起訴書贅載「及行
    動電話」）之真意，基於詐欺取財之犯意，於民國110年10
    月22日以臉書私訊王安石變法維新，詢問王安石變法維新有
    無國旅券之需求，佯稱可出售國旅券云云，致王安石變法維
    新陷於錯誤，而與詹欣憲約定以新臺幣（下同）500元之代
    價，購買電子式之國旅券1張，並相約於110年10月23日15時
    25分許，在臺中市○○區○○○道0段000號之「裕元花園」酒店1
    樓面交。其後，詹欣憲於110年10月23日15時38分許，在裕
    元花園酒店與王安石變法維新見面，王安石變法維新當場交
    付500元予詹欣憲，詹欣憲並告知其國旅券條碼，嗣王安石
    變法維新於同年11月1日發現該國旅券已先遭他人使用，而
    無法再行使用，始知受騙。
  ㈡起訴書犯罪事實一㈡之記載，應更正為：詹欣憲另基於加重詐
    欺取財之犯意，於110年10月23日前不詳時間，在臉書刊登
    販賣國旅券之訊息，致陳怡敏觀覽後陷於錯誤，而與詹欣憲
    約定以500元之代價，購買國旅券1張，並相約於110年10月2
    7日13時20分許，在臺中市○○區○○路0段000號臺鐵成功車站
    ，由其夫與詹欣憲面交。其後，詹欣憲於110年10月27日13
    時20分許，在成功車站與陳怡敏之夫邱彥傑見面，邱彥傑當
    場交付500元予詹欣憲，詹欣憲並告知其國旅券條碼，嗣陳
    怡敏於同年11月1日10時許，發現該國旅券已不能使用，始
    知受騙。
  ㈢證據部分，補充以下證據資料：
  ⒈被告詹欣憲於本院準備程序及審理時之自白。
  ⒉告訴人王安石變法維新部分：
  ⑴臺北市政府警察局大安分局和平東路派出所陳報單。
  ⑵內政部警政署反詐騙諮詢專線紀錄表。
  ⑶臺北市政府警察局大安分局和平東路派出所受（處）理案件
    證明單。
  ⒊告訴人陳怡敏部分：
  ⑴證人邱彥傑於警詢時之證述。
  ⑵桃園市政府警察局楊梅派出所陳報單。
  ⑶指認犯罪嫌疑人紀錄表。
  ⑷犯罪嫌疑人指認表。
  ⑸指認犯罪嫌疑人真實姓名對照表。
  ⑹桃園市政府警察局楊梅分局楊梅派出所受（處）理案件證明
    單。
  ⑺內政部警政署反詐騙諮詢專線紀錄表。
二、論罪科刑：
  ㈠核被告就犯罪事實一㈠所為，係犯刑法第339條第1項之詐欺取
    財罪（起訴書誤載為刑法第339條之4第1項第3款之加重詐欺
    取財罪嫌，然移送併辦意旨書則記載係犯刑法第339條第1項
    之詐欺罪嫌，與起訴書記載不一致，所犯法條部分業經公訴
    檢察官當庭更正）；就犯罪事實一㈡所為，係犯刑法第339條
    之4第1項第3款之以網際網路對公眾散布而犯詐欺取財罪嫌
    。
  ㈡被告所犯上開2罪，被害人不同，且犯罪時間地點有異，是其
    犯意各別，行為互殊，應分論併罰（起訴書漏載罪數，業經
    公訴檢察官當庭補充）。
  ㈢按法院於審酌被告是否適用累犯規定而加重其刑時，訴訟程
    序上應先由檢察官就前階段被告構成累犯之事實，以及後階
    段應加重其刑之事項，主張並具體指出證明方法後，法院才
    需進行調查與辯論程序，而作為是否加重其刑之裁判基礎。
    前階段構成累犯事實為檢察官之實質舉證責任，後階段加重
    量刑事項為檢察官之說明責任，均應由檢察官分別負主張及
    具體指出證明方法之責。且檢察官就被告構成累犯之事實及
    應加重其刑之事項，有所主張並指出證明方法後，基於精簡
    裁判之要求，即使法院論以累犯，無論有無加重其刑，判決
    主文均無庸為累犯之諭知（最高法院110年度台上大字第566
    0號裁定意旨參照）。查被告前於109年間，因竊盜案件，經
    本院以109年度中簡字第440號判處有期徒刑3月、4月，應執
    行有期徒刑6月確定（下稱甲案）；又因竊盜案件，經本院
    以109年度中簡字第3129號判處有期徒刑3月確定（下稱乙案
    ），上開甲、乙2案，嗣經本院以110年度聲字第1547號裁定
    定應執行有期徒刑8月確定（下稱被告之前案），於110年6
    月18日徒刑執行完畢出監乙節，業據檢察官於本院審理時提
    出本院110年度聲字第1547號刑事裁定書、執行案件紀錄表
    各乙份為證（見本院卷第67-71頁），檢察官並主張：被告
    於前案經法院裁定定刑有期徒刑8月，而被告於110 年6 月1
    8日執行完畢，於執行完畢後，5年以內分別再犯本件2次犯
    行，均構成累犯等語（見本院卷第48頁），且被告於本院審
    理時對於上開檢察官所提出之資料表示沒有意見，被告並坦
    認其有經法院裁定定應執行有期徒刑8月，於110年6月18日
    執行完畢出監之事實等語（見本院卷第64頁），是被告受上
    開前案徒刑之執行完畢後，5年以內故意再犯本案有期徒刑
    以上之罪，均為累犯。檢察官另說明：被告於本案所犯之行
    為手法及犯罪罪質，侵害法益結果，均屬財產性犯罪，亦屬
    故意犯罪，足認被告對法規範及刑罰感應力薄弱，本件應予
    加重法定最低度刑，並無釋字第775 號解釋意旨所指可能使
    被告所受刑罰超過其應負擔罪責之疑慮，請對本件被告2次
    詐欺犯行均應刑法第47條第1 項規定加重其刑等語（見本院
    卷第48頁）。本院審酌：被告所犯前案與本案均為財產犯罪
    ，且皆為故意犯，被告未能記取前案執行之教化，且前案甫
    於110年6月18日執行完畢出監後，短短未及5月即再為本案
    之全部犯行，可見其有特別惡性，對於刑罰之反應力顯然薄
    弱，綜核全案情節，縱依刑法第47條第1項規定加重法定最
    低本刑，亦無罪刑不相當之情形，爰均依刑法第47條第1項
    之規定，加重其刑（依刑事裁判書類簡化原則，判決主文不
    記載累犯）。
  ㈣按若有情輕法重之情形者，裁判時本有刑法第59條酌量減輕
    其刑規定之適用（司法院大法官釋字第263號解釋意旨可資
    參照），從而其「情輕法重」者，縱非客觀上足以引起一般
    同情，惟經參酌該號解釋並考量其犯罪情狀及結果，適用刑
    法第59條之規定酌減其刑，應無悖於社會防衛之刑法機能（
    最高法院81年度台上字第865號判決意旨可資參照）。查被
    告就犯罪事實一㈡部分，所犯之刑法第339條之4第1項第3款
    以網際網路對公眾散布而犯詐欺取財罪，法定刑為「1年以
    上7年以下有期徒刑，得併科1百萬元以下罰金」，不可謂不
    重，於此情形，自非不可依客觀之犯行與主觀之惡性二者加
    以考量其情狀，是否有可憫恕之處，適用刑法第59條之規定
    酌量減輕其刑，期使個案裁判之量刑，能斟酌至當，符合罪
    刑相當原則及比例、平等原則。本院審酌被告透過網際網路
    之傳播方式對公眾發送訊息施以詐術，而向告訴人陳怡敏詐
    得前揭款項500元，行為固應非難，然被告本次詐取之金額
    為500元，並非鉅額，且被告坦承犯行，尚知悔悟，本院綜
    核上情，認尚有情堪憫恕之處，若處法定最低度刑責，仍嫌
    過重，客觀上足以引起一般同情，爰依刑法第59條規定，對
    被告本案此部分犯行減輕其刑，並依法先加後減之。
  ㈤111年度偵字第13276號移送併辦意旨書所載犯罪事實，與經
    起訴之犯罪事實一㈠部分之犯罪事實相同，為同一案件，本
    院自得併予審理。
  ㈥爰以行為人之責任為基礎，審酌被告正值青壯，其不思以正
    當途徑獲取財物，貪圖利益為本案犯行，詐取他人之財物，
    侵害他人財產法益，所為殊值非難。兼衡被告坦承全部犯行
    ，態度尚可，其2次詐取之金額均為500元，及被告自稱高職
    畢業，從事私人看護，月收入26000元，未婚，無須扶養小
    孩之智識程度及生活經濟狀況等一切情狀(見本院卷第65頁)
    ，分別量處如主文所示之刑，暨就所犯詐欺取財罪部分諭知
    易科罰金之折算標準，以資懲儆。
三、沒收部分
  ㈠按犯罪所得，屬於犯罪行為人者，沒收之；於全部或一部不
    能沒收或不宜執行沒收時，追徵其價額；犯罪所得已實際合
    法發還被害人者，不予宣告沒收或追徵，刑法第38條之1第1
    項前段、第3項、第5項分別定有明文。
  ㈡查被告本案詐取之現金各500元，為被告之犯罪所得，且均尚
    未返還告訴人乙節，業據被告於本院準備程序時供承在卷（
    見本院卷第48頁），均未扣案，故皆應依刑法第38條之1第1
    項前段、第3項規定，諭知沒收，如全部或一部不能沒收或
    不宜執行沒收時，追徵其價額。
  ㈢至於宣告多數沒收部分，依刑法第40條之2第1項規定，應併
    執行之，且毋庸於主文諭知「沒收部分併執行之」（臺灣高
    等法院暨所屬法院105年11月16日105年法律座談會刑事類提
    案類第10號審查意見參照）。　　
據上論斷，依刑事訴訟法第273 條之1第1項、第299 條第1項前
段，判決如主文。　
本案經檢察官鄭仙杏提起公訴及移送併辦，檢察官張凱傑到庭執
行職務。
中　　華　　民　　國　　111 　年　　7 　　月　　28　　日
                  刑事第十六庭  法  官  陳怡君
以上正本證明與原本無異。
如不服本判決應於收受送達後20日內向本院提出上訴書狀，並應
敘述具體理由；其未敘述上訴之理由者，應於上訴期間屆滿後20
日內向本院補提理由書（均須按他造當事人之人數附繕本）「切
勿逕送上級法院」。
告訴人或被害人如不服判決，應備理由具狀向檢察官請求上訴，
上訴期間之計算，以檢察官收受判決正本之日起算。
                                書記官  蔡明純
中　　華　　民　　國　　111 　年　　7 　　月　　28　　日
◎附錄本案論罪科刑法條
中華民國刑法第339條
（普通詐欺罪）
意圖為自己或第三人不法之所有，以詐術使人將本人或第三人之
物交付者，處5年以下有期徒刑、拘役或科或併科50萬元以下罰
金。
以前項方法得財產上不法之利益或使第三人得之者，亦同。
前二項之未遂犯罰之。

中華民國刑法第339條之4
犯第339條詐欺罪而有下列情形之一者，處1年以上7年以下有期
徒刑，得併科1百萬元以下罰金：
一、冒用政府機關或公務員名義犯之。
二、三人以上共同犯之。
三、以廣播電視、電子通訊、網際網路或其他媒體等傳播工具，
    對公眾散布而犯之。
前項之未遂犯罰之。

◎附件
臺灣臺中地方檢察署檢察官起訴書
                                     111年度偵字第1754號
                                               第11246號
　　被　　　告　詹欣憲　男　30歲（民國00年0月00日生）
　　　　　　　　　　　　住彰化縣○○鎮○○路00號
　　　　　　　　　　　　國民身分證統一編號：Z000000000號
上列被告因詐欺案件，業經偵查終結，認應提起公訴，茲將犯罪
事實及證據並所犯法條分敘如下：
　　　　犯罪事實
一、詹欣憲前因竊盜案件，經法院判處有期徒刑8月確定，於民
    國110年6月18日執行完畢，詎猶不知悔悟，明知其無銷售國
    旅券及行動電話之意，竟意圖為自己不法之所有，基於詐欺
    詐欺取財之犯意，於㈠110年10月22日以臉書私訊王安石變法
    維新，佯稱出售國旅券1張，致王安石變法維新陷於錯誤，
    於110年10月23日15時15分許在臺中市○○區○○○道0段000號之
    「裕元花園」酒店當面交付新台幣（下同）500元予詹欣憲
    ，詹欣憲並告知其國旅券條碼，嗣王安石變法維新於同年11
    月1日發現該國旅券已遭使用；㈡於110年10月23日前不詳時
    間，在臉書刊登販賣國旅券之廣告，致陳怡敏陷於錯誤，於
    110年10月27日13時20分許在臺中市○○區○○路0段000號臺鐵
    成功車站交付500元予詹欣憲，詹欣憲並告知其國旅券條碼
    ，嗣陳怡敏於同年11月1日發現該國旅券不能使用始知受騙
    。
二、案經王安石變法維新及陳怡敏告訴暨臺中市政府警察局第三
    分局報告偵辦。
　　　　證  據  並  所  犯  法  條
一、訊據被告詹欣憲對於上開犯罪事實坦承不諱，核與告訴人王
    安石變法維新及陳怡敏於警詢之指訴相符，並有臉書對話截
    圖、受理各類案件紀錄表、受理詐騙帳戶通報警示簡便格式
    表、通聯調閱查詢單、監視器影像及翻拍照片在卷可資佐證
    ，被告犯行應堪認定。
二、核被告所為，係犯刑法第339條之4第1項第3款加重詐欺罪嫌
    。又被告受有期徒刑之執行完畢，5年內再犯本有期徒刑以
    上之罪，為累犯，並請依法加重其刑。被告之犯罪所得1000
    元，請依刑法第38條之1之規定，宣告沒收，並於全部或一
    部不能沒收或不宜執行沒收時，追徵其價額。
三、依刑事訴訟法第251條第1項提起公訴。
　　此　致
臺灣臺中地方法院
中　　華　　民　　國　 111　　年　　4 　　月　　 5　　日
　　　　　　　　　　　　　　　檢　察　官　鄭仙杏
本件正本證明與原本無異
中　　華　　民　　國　 111　　年　　4 　　月　　20　　日
                              書  記  官  謝佳芬
附錄本案所犯法條全文
中華民國刑法第339條之4
犯第 339 條詐欺罪而有下列情形之一者，處 1 年以上 7 年以
下有期徒刑，得併科 1 百萬元以下罰金：
一、冒用政府機關或公務員名義犯之。
二、三人以上共同犯之。
三、以廣播電視、電子通訊、網際網路或其他媒體等傳播工具，
    對公眾散布而犯之。
前項之未遂犯罰之。

臺灣臺中地方檢察署檢察官移送併辦意旨書
                                    111年度偵字第13276號
　　被　　　告　詹欣憲　男　30歲（民國00年0月00日生）
　　　　　　　　　　　　住彰化縣○○鎮○○路00號
　　　　　　　　　　　　居彰化縣○○鎮○○路000號
　　　　　　　　　　　　國民身分證統一編號：Z000000000號
上列被告因詐欺案件，應與本署111年度偵字第1754號、第11246
號案件併案審理（尚無審理案號），茲將犯罪事實、證據、所犯
法條及併案理由分述如下：
一、犯罪事實：詹欣憲明知其無銷售國旅券意，竟意圖為自己不
    法之所有，基於詐欺取財之犯意，於民國110年10月22日以
    臉書私訊王安石變法維新，佯稱出售國旅券1張，致王安石
    變法維新陷於錯誤，於110年10月23日15時15分許在臺中市○
    ○區○○○道0段000號之「裕元花園」酒店當面交付新台幣（下
    同）500元予詹欣憲，詹欣憲並告知其國旅券條碼，嗣王安
    石變法維新於同年11月1日發現該國旅券已遭使用，始知受
    騙。案經王安石變法維新訴由臺中市政府警察局第六分局報
    告偵辦。
二、證據：
（一）被告於偵查中之自白。
（二）告訴人於警詢中之指訴。
（三）臉書對話截圖、受理各類案件紀錄表、監視器影像及翻拍
      照片在卷可資佐證，被告犯嫌應堪認定。
三、核被告所為，係犯刑法第339條第1項詐欺罪嫌。
四、併案理由：被告詹欣憲前因詐欺案件，經本署檢察官於111
    年4月5日以111年度偵字第1754號、第11246號提起公訴，有
    該案起訴書、本署刑案資料查註紀錄表在卷可參。本件同一
    被告所涉相同罪嫌，與上開案件之犯罪事實相同，為同一案
    件，應予併案審理。
　　此　致
臺灣臺中地方法院
中　　華　　民　　國　 111　　年　　5 　　月　　18　　日
　　　　　　　　　　　　　　　檢　察　官　鄭仙杏